【裁判字號】    90,上易,2270
【裁判日期】    901031
【裁判案由】    侵占
【裁判全文】
臺灣高等法院刑事判決                            九十年度上易字第二二七號
    上  訴  人  臺灣桃園地方法院檢察署檢察官
    上  訴  人
    即  被  告  甲○○
右上訴人因被告業務侵占案件，不服臺灣桃園地方法院九十年度易字第三三六號，中
華民國九十年三月十五日第一審判決（起訴案號：臺灣桃園地方法院檢察署九十年度
偵字第一五二八號），提起上訴，及臺灣桃園地方法院檢察署移送本院併辦（案號：
九十年度偵字第六九五九號），本院判決如左：
    主  文
原判決撤銷。
甲○○連續意圖為自己不法之所有，而侵占對於業務上所持有之物，累犯，處有期徒
刑貳年。
    事  實
一、甲○○於民國八十二年間，曾因違反肅清煙毒條例案件，經本院判處有期徒刑三
    年五月確定，於八十六年三月二十日執行完畢，仍不知檢束行為，乃意圖為自己
    不法之所有，基於概括之犯意，先後將其業務上持有之款項侵占入己，計有：
（一）於八十九年五月一日起，受僱於金鼎保全股份有限公司（下稱金鼎公司），擔
      任桃園縣桃園市○○街「天下至尊」社區之總幹事，負責該社區之管理費收支
      業務。惟自八十九年七月下旬起至同年八月間止，先後多次，將其收自社區住
      戶，於業務上所持有之管理費，共計新臺幣（下同）八十一萬四千五百四十三
      元，未依金鼎公司規定，存入「天下至尊」社區管理委員會之帳戶內，而予以
      侵占入己。所得款項除供自己花用外，並將其中約三十五萬元，借貸予知情之
      金鼎公司所聘僱之同社區警衛丁○○（成年人，另經原審判處有期徒刑一年，
      未據提起上訴而確定）使用。至八十九年九月間，因無力回補款項，始告知金
      鼎公司負責人戊○○前開侵占款項之事，經金鼎公司訴請偵辦。
（二）甲○○於檢察官提起公訴後之九十年三月十三日起，改任職於飛亞航空貨運公
      司（下稱飛亞公司），負責送貨並收取貨款之業務。詎其承前為自己不法所有
      而侵占業務上所持有款項之意，將收自廠商之貨款，總額四千四百三十六元，
      予以侵占入己（計：九十年三月二十四日，裕富機械公司貨款二千五百零三元
      ；同年月二十六日，富瑞公司貨款一千三百七十三元；同年月二十六日，堉晟
      公司貨款三百二十元；同年月二十八日，堉晟公司貨款二百四十元）。旋因飛
      亞公司向其催繳，竟藉詞拖延，避而不見，終經飛亞公司經理曾元宏報警查獲
      。
二、案經金鼎公司訴由臺灣桃園地方法院檢察署（下稱桃園地檢）檢察官發交桃園縣
    警察局桃園分局報請桃園地檢檢察官偵查起訴＜前開一之（一）部分＞，及飛亞
    公司訴由桃園縣警察局桃園分局報請桃園地檢檢察官偵查後移送本院併辦＜前開
    一之（二）部分＞。
    理  由
一、查上訴人即被告甲○○於本院審理期日經合法傳喚，雖未到庭陳述，然查：
（一）被告確有將前開收得之業務上所持有之管理費及貨款，侵占入己之犯罪事實，
      已迭據被告於警詢、檢察官偵訊、原審審理及本院受命法官調查時，供承不諱
      。核與告訴人金鼎公司負責人戊○○、飛亞公司經理曾元宏指訴之情節相符。
      證人丁○○在本院受命法官調查時，亦證稱被告將所收得「天下至尊」社區之
      管理費存入自己帳戶，並提領部分借伊使用等情無誤。並有金鼎公司之人事異
      動報告單、確認書、支票及退票理由單各一紙、本票三紙；暨飛亞公司收款單
      據四紙、發票一紙（均為影本）附卷可稽。
（二）至於被告所辯稱：其所收得之「天下至尊」社區管理費八十一萬四千五百四十
      三元，並非全數供己花用，其中約三十五萬元借予知情之丁○○，四萬元交給
      知情之乙○○使用，且有部分管理費非其直接收取，而係當時擔任社區警衛組
      長之丙○○因缺錢花用，未將自行收得之管理費交其處理，各該部分均不應屬
      其侵占之款項云云。惟按，侵占罪為即成犯，於持有人將持有他人之物變易為
      所有之意思時，即行成立，苟非事前共謀，則其後參與處分贓物之人，無論是
      否成立其他罪名，要難論以共同侵占（最高法院六十七年臺上字第二六六二號
      判例意旨參照）。經查：
  １、證人丁○○已一再陳稱：被告將款項借伊之初，伊並不知是管理費，嗣得知後
      ，仍再借用，前後共約三十五萬元等語。核與被告所供出借約三十五萬元予丁○○之情相符，是被告與丁○○間，就該約三十五萬元之款項，應屬「借貸關
      係」，尚難遽認丁○○與被告間就侵占管理費之行為，有事前謀議之情事。
  ２、至於被告所稱曾交四萬元給知情之乙○○使用部分，證人乙○○雖經本院傳喚
      無著，然該部分縱屬實在，亦無證據可證明乙○○與被告有共同侵占之犯意聯
      絡。
  ３、又丙○○雖有幫忙收取管理費之情事，然被告係伊行政部門之上司，伊所收得
      之管理費已如數轉交被告收受等情，業據證人丙○○結證在卷。被告所辯丙○○有侵占部分款項云云，尚乏據可證。且查，被告於警詢、檢察官偵訊、原審
      審理時，均僅指稱借款給丁○○，從未提及其他，是以，其所辯實難遽信為真
      。
    綜上所述，被告所辯云云，無從卸其應負之責，其有右開犯行，事證業臻明確，
    堪以認定，應依法論科。
二、查被告受僱於金鼎公司，擔任「天下至尊」社區之總幹事，負責該社區之管理費
    收支業務；嗣任職於飛亞公司，負責送貨並收取貨款之業務，此經被告供陳甚明
    ，並據金鼎公司負責人戊○○、飛亞公司經理曾元宏證實。是被告所收得之社區
    管理費及廠商貨款，均屬其業務上持有之物無誤。被告將其業務上所持有之管理
    費、貨款侵占入己，核其所為，係犯刑法第三百三十六條第二項之業務侵占罪。
    至於向被告借款之丁○○所參與部分，已係被告處分贓物之行為，尚難論以共同
    正犯。被告先後多次犯行，時間緊接，手段相若，而犯同一罪名，顯係基於概括
    之犯意為之，為連續犯，應依刑法第五十六條規定以一罪論，並加重其刑。次查
    ，被告於八十二年間，曾因違反肅清煙毒條例案件，經本院判處有期徒刑三年五
    月確定，於八十六年三月二十日執行完畢，有全國前案紀錄紀錄表一紙在卷可憑
    ，其於五年內再犯有期徒刑以上之本罪，為累犯，應加重其刑，並遞加重之。被
    告所犯事實一之（二）部分（即移送本院併辦部分），雖未據檢察官提起公訴，
    然與已起訴之事實一之（一）部分，有連續犯關係，為裁判上一罪，本院自得併
    予審判。
三、原審據以論科，原非無見，惟：
（一）原審未注意審酌被告與丁○○間之借貸關係，僅屬被告處分侵占所得之贓物行
      為，誤以彼二人共同侵占管理費。
（二）未及審酌移送併辦之事實一之（二）之侵占貨款犯行。
      均有未洽。被告上訴意旨所陳固無理由，然檢察官以原審未及併辦事實一之（
      二）部分，指摘原判決不當，為有理由。原判決既有可議，自應由本院予以撤
      銷改判。查被告於案件繫屬法院間，未能警惕改悔，於再獲正當職業時，猶不
      知珍惜，一再有侵占犯行，殊有不該，爰審酌其品行、犯罪之動機、目的、手
      段、所生危害、侵占之數額及犯罪後之態度等一切情狀，量處如主文所示之刑
      。
四、被告經合法傳喚，無正當理由不到庭辯論，爰不待其陳述逕行判決。
據上論斷，應依刑事訴訟法第三百六十九條第一項前段、第三百六十四條、第二百九
十九條第一項前段、第三百七十一條，刑法第五十六條、第三百三十六條第二項、第
四十七條，罰金罰鍰提高標準條例第一條前段，判決如主文。
本案經檢察官曾忠己到庭執行職務。
中      華      民      國     九十     年    十      月     三十一     日
                              臺灣高等法院刑事第五庭
                                  審判長法  官  曾  德  水
                                        法  官  楊  貴  雄
                                        法  官  林  立  華
右正本證明與原本無異。
不得上訴。
                                        書記官  廖  月  女
中      華      民      國     九十     年    十      月     三十一     日
附錄本判決論罪科刑法條：
刑法第三百三十六條第二項：
對於業務上所持有之物，犯前條第一項之罪者，處六月以上五年以下有期徒刑，得併
科三千元以下罰金。
（罰金額度已提高為十倍）


司法院資訊處製作；財團法人民間司法改革基金會備份。
